臺灣高等法院刑事判決
109年度上訴字第1671號
上  訴  人  
即  被  告  劉興昌



選任辯護人  陳奕君律師
上列上訴人即被告因違反毒品危害防制條例案件，不服臺灣臺北
地方法院108年度訴字第980號，中華民國109年3月26日第一審判
決（起訴案號：臺灣臺北地方檢察署108年度毒偵字第3034號、1
08年度偵字第20030號），提起上訴，本院判決如下：
    主  文
上訴駁回。
    事實及理由
一、本案經本院審理結果，認第一審以上訴人即被告劉興昌犯毒
    品危害防制條例第11條第4項之持有第二級毒品純質淨重20
    公克以上之罪，判處有期徒刑8月，並就扣案如原判決附表
    所示之第二級毒品甲基安非他命及吸食器依同條例第18條第
    1項前段規定諭知沒收銷燬，認事用法及量刑均無不當，應
    予維持，除證據部分應補充「被告於本院審理時之自白」外
    ，其餘均引用第一審判決書記載之事實、證據及理由（如附
    件）。
二、被告上訴意旨略以：被告已戒毒改過自新，現與父母親同住
    回復正常生活，原審判決論以累犯並加重其刑，處有期徒刑
    8月，致被告須服短期自由刑，情輕法重，且依照司法院釋
    字第775號之解釋意旨，原審依累犯加重其刑，難謂符合罪
    刑相當性及比例原則，本案不應依累犯規定加重等語。
三、經查：
  ㈠原審依調查證據之結果，認定被告明知甲基安非他命為毒品
    危害防制條例所列管之第二級毒品，不得施用、持有，竟基
    於購入大量甲基安非他命供己施用之持有第二級毒品純質淨
    重20公克以上之犯意，於民國108年8月8日前半年某時，在
    臺北市某處，向姓名年籍不詳之成年網友購買純質淨重20公
    克以上之甲基安非他命而持有之。後於108年8月8日上午6、
    7時許，在臺北市○○區○○路0段00巷00弄0號2樓住處內，取用
    上開毒品少許，將之置入玻璃球吸食器燒烤吸食煙霧，以此
    方式施用甲基安非他命1次。嗣於同日下午1時許，為警至前
    揭住處，經同意入屋執行搜索後查獲，並扣得甲基安非他命
    （純質淨重共56.6494公克）及吸食器1組，且經劉興昌同意
    採集其尿液送驗，結果呈安非他命、甲基安非他命陽性反應
    ，所為係犯毒品危害防制條例第11條第4項之持有第二級毒
    品純質淨重20公克以上之罪，業於判決理由中論述綦詳。並
    說明被告施用第二級毒品之低度行為為持有第二級毒品純質
    淨重20公克以上之高度行為所吸收，又其為累犯，審酌本案
    與前案之罪名及罪質相同，且被告於前案執行完畢後即再犯
    本案，整體評價裁量後認被告未因前案刑罰執行後有所警惕
    ，其刑罰感應力薄弱，參諸司法院釋字第775 號解釋意旨，
    依刑法第47條第1 項規定加重其刑，於量刑時復審酌被告前
    有施用毒品經觀察勒戒之紀錄（見原審訴字卷第53頁），猶
    未能戒除毒癮，仍購入第二級毒品供己施用，且數量非低，
    助長毒品流通，實應非難，兼衡其犯後坦承犯行之態度、自
    陳大學畢業之智識程度、現待業中之生活狀況（見原審訴字
    卷第51頁），暨其犯罪動機、目的及手段等一切情狀，量處
    有期徒刑8 月，所為量刑已是持有第二級毒品純質淨重20公
    克以上罪之低度刑。
　㈡雖被告上訴猶執前詞指摘原審判決論以累犯並加重其刑與司
    法院釋字第775號之解釋意旨不合。惟按刑法有關累犯加重
    本刑部分，其不分情節於累犯者有其特別惡性及對刑罰反應
    力薄弱等立法理由，一律加重最低本刑，於不符合刑法第59
    條所定要件之情形下，致生行為人所受之刑罰超過其所應負
    擔罪責之個案，其人身自由因此遭受過苛之侵害部分，對人
    民受憲法第8 條保障之人身自由所為限制，不符憲法罪刑相
    當原則，牴觸憲法第23條比例原則。於修正前，為避免發生
    罪刑不相當之情形，法院就該個案應依本解釋意旨，裁量是
    否加重最低本刑，司法院釋字第775 號解釋著有明文。原審
    就被告前於107 年間，因持有第二級毒品純質淨重20公克以
    上案件，經臺灣臺中地方法院以107 年度沙簡字第456 號判
    處有期徒刑6 月確定，甫於108 年2 月11日易科罰金執行完
    畢（下稱前案），有前揭判決及本院被告前案紀錄表在卷可
    稽（見原審訴字卷第29至33頁、本院卷第34至35頁），而被
    告固於徒刑執行完畢前之108 年8 月8 日前半年某時購入本
    案毒品而持有，然其持有本案毒品之犯罪行為乃於108 年8 
    月8 日下午1 時許，始因遭警方查獲而完結，依前說明，仍
    屬前案執行完畢5 年內故意再犯本案有期徒刑以上之罪，是
    考量被告構成累犯之犯罪紀錄，與本案犯罪類型、罪質完全
    相同，且於執行完畢5年內之前期即再犯本案犯行，足徵被
    告對刑罰反應力之薄弱，是認適用刑法第47條累犯加重之規
    定加重其最低本刑，並無罪刑不相當之情事，爰依刑法第47
    條第1 項規定，加重其刑。從而，原審本於其裁量職權，就
    本件所為之量刑，並無量刑過重或違反比例原則、罪刑相當
    原則之情，且被告為累犯，依司法院釋字第775號解釋意旨
    ，認適用刑法第47條之規定加重其最低本刑，並無罪刑不相
    當之情事，另被告之個人事由，亦無從執為減輕刑罰之理由
    ，故被告之上訴，為無理由，應予駁回。
四、綜上所述，本件被告上訴為無理由，應予駁回。
據上論斷，應依刑事訴訟法第368條、第373條，判決如主文。
本案經檢察官黃秀敏提起公訴，檢察官楊四猛到庭執行職務。
中　　華　　民　　國　　109 　年　　6 　　月　　24　　日
　　　　　　      刑事第七庭  審判長法　官  孫惠琳
　　　　　　　　　　　　　　　　　  法　官  張育彰
　　　　　　　　　　　　　　　　　  法　官  連雅婷
以上正本證明與原本無異。
如不服本判決，應於收受送達後20日內向本院提出上訴書狀，其
未敘述上訴之理由者並得於提起上訴後20日內向本院補提理由書
（均須按他造當事人之人數附繕本）「切勿逕送上級法院」。
                                    書記官  潘文賢
中　　華　　民　　國　　109 　年　　6 　　月　　24　　日
附錄本案論罪科刑法條全文：
毒品危害防制條例第11條
持有第一級毒品者，處 3 年以下有期徒刑、拘役或新臺幣 5 萬
元以下罰金。
持有第二級毒品者，處 2 年以下有期徒刑、拘役或新臺幣 3 萬
元以下罰金。
持有第一級毒品純質淨重十公克以上者，處 1 年以上 7 年以下
有期徒刑，得併科新臺幣 1 百萬元以下罰金。
持有第二級毒品純質淨重二十公克以上者，處 6 月以上 5 年以
下有期徒刑，得併科新臺幣 70 萬元以下罰金。
持有第三級毒品純質淨重二十公克以上者，處 3 年以下有期徒
刑，得併科新臺幣 30 萬元以下罰金。
持有第四級毒品純質淨重二十公克以上者，處 1 年以下有期徒
刑，得併科新臺幣 10 萬元以下罰金。
持有專供製造或施用第一級、第二級毒品之器具者，處 1 年以
下有期徒刑、拘役或新臺幣 1 萬元以下罰金。

附件：
臺灣臺北地方法院刑事判決
                                      108年度訴字第980號
公　訴　人　臺灣臺北地方檢察署檢察官
被　　　告　劉興昌　
                    
                   
                   
上列被告因違反毒品危害防制條例案件，經檢察官提起公訴（10
8 年度毒偵字第3034號、108 年度偵字第20030 號），被告於準
備程序中就被訴事實為有罪之陳述，經本院告以簡式審判程序之
旨，並聽取當事人之意見後，裁定改行簡式審判程序，並判決如
下：
    主      文
劉興昌持有第二級毒品純質淨重二十公克以上，累犯，處有期徒
刑捌月。
扣案如附表所示之物沒收銷燬。
    事實及理由
一、劉興昌明知甲基安非他命為毒品危害防制條例所列管之第二
    級毒品，不得施用、持有，竟基於購入大量甲基安非他命供
    己施用之持有第二級毒品純質淨重20公克以上之犯意，於民
    國108 年8 月8 日前半年某時，在臺北市某處，向姓名年籍
    不詳之成年網友購買純質淨重20公克以上之甲基安非他命而
    持有之。後於108 年8 月8 日上午6 、7 時許，在臺北市○○
    區○○路0 段00巷00弄0 號2 樓住處內，取用上開毒品少許，
    將之置入如附表編號3 所示之玻璃球吸食器燒烤吸食煙霧，
    以此方式施用甲基安非他命1 次。嗣於同日下午1 時許，為
    警至前揭住處，經同意入屋執行搜索後查獲，並扣得如附表
    編號1 、2 所示之甲基安非他命（純質淨重共56.6494公克
    ）及如附表編號3 所示之吸食器1 組，且經劉興昌同意採集
    其尿液送驗，結果呈安非他命、甲基安非他命陽性反應。
二、證據名稱：
  ㈠被告劉興昌於偵查及本院審理時之自白。
  ㈡臺北市政府警察局文山第一分局搜索扣押筆錄、扣押物品目
    錄表、查獲現場照片8 張。
  ㈢臺北市政府警察局偵辦毒品案件尿液檢體委驗單、台灣尖端
    先進生技股份有限公司108 年8 月23日濫用藥物檢驗報告（
    報告序號：文山一-2、尿液檢體編號：121601號）、交通部
    民用航空局航空醫務中心108 年9 月11日航藥鑑字第000000
    0號、第0000000Q號毒品鑑定書。
  ㈣扣案如附表所示之物。
三、論罪科刑：
  ㈠法律適用及罪數關係：核被告所為，係犯毒品危害防制條例
    第11條第4 項之持有第二級毒品純質淨重20公克以上之罪。
    被告施用第二級毒品之低度行為，為不法內涵較高之持有第
    二級毒品純質淨重20公克以上之高度行為所吸收，不另論罪
    。
  ㈡刑之加重事由：
  ⒈繼續犯係行為之繼續，非狀態之繼續，因此繼續犯之「最初
    行為」、「中間行為」或「行為終了」祇要其中一部行為係
    在另一犯罪所處徒刑執行完畢5 年以內者，即該當累犯規定
    之要件（最高法院108 年度台非字第65號判決意旨參照）。
    又就數罪併罰案件，刑法第50條、第51條，僅係規範數罪所
    宣告刑應如何定其應執行刑之問題，基於數宣告刑，應有數
    刑罰權之本質，倘併罰之數罪中，有一罪或部分之罪，其刑
    已於定執行刑之裁定前執行完畢者，並不因嗣後定執行刑而
    影響其刑已執行完畢之事實（最高法院108 年度台非字第73
    號判決意旨參照）。
  ⒉查被告前於107 年間，因持有第二級毒品純質淨重20公克以
    上案件，經臺灣臺中地方法院以107 年度沙簡字第456 號判
    處有期徒刑6 月確定，甫於108 年2 月11日易科罰金執行完
    畢（下稱前案），有前揭判決及臺灣高等法院被告前案紀錄
    表在卷可稽（見訴字卷第29至33、53至54頁），而被告固於
    徒刑執行完畢前之108 年8 月8 日前半年某時購入本案毒品
    而持有，然其持有本案毒品之犯罪行為乃於108 年8 月8 日
    下午1 時許，始因遭警方查獲而完結，依前說明，仍屬前案
    執行完畢5 年內故意再犯本案有期徒刑以上之罪，至於前案
    罪刑於易科罰金執行完畢後二度經法院裁定與被告其他案件
    罪刑定應執行刑（見訴字卷第54至57頁），依前說明，亦不
    影響其刑已執行完畢之事實，是本院審酌本案與前案之罪名
    及罪質相同，且被告於前案執行完畢後即再犯本案，整體評
    價裁量後認被告未因前案刑罰執行後有所警惕，其刑罰感應
    力薄弱，參諸司法院釋字第775 號解釋意旨，依刑法第47條
    第1 項規定加重其刑並無違背罪刑相當性原則，爰依法加重
    之。
  ㈢量刑審酌：
    爰以行為人責任為基礎，審酌被告前有施用毒品經觀察勒戒
    之紀錄（見訴字卷第53頁臺灣高等法院被告前案紀錄表，另
    前述構成累犯部分，於此並未納入量刑基礎，以避免雙重評
    價，附予敘明），猶未能戒除毒癮，仍購入第二級毒品供己
    施用，且數量非低，助長毒品流通，實應非難，兼衡其犯後
    坦承犯行之態度、自陳大學畢業之智識程度、現待業中之生
    活狀況（見訴字卷第51頁），暨其犯罪動機、目的及手段等
    一切情狀，量處如主文所示之刑，以資懲儆。
四、沒收之說明：
    扣案如附表編號1 、2 所示之結晶3 袋，經送驗結果，均含
    第二級毒品甲基安非他命成分( 重量及純度詳如附表），應
    依毒品危害防制條例第18條第1 項前段之規定，沒收銷燬，
    而盛裝前開毒品之包裝袋3 只，依現行檢驗方法乃以倒取、
    刮除方式為之，包裝袋上仍會殘留若干毒品而無法分離，應
    整體視為毒品，依同規定沒收銷燬，至上開取樣化驗部分，
    既均已驗畢用罄而滅失，無庸諭知沒收。另扣案如附表編號
    3 所示之吸食器1 組，經鑑驗後其上殘渣含第二級毒品甲基
    安非他命成分，以目前採行之鑑驗及刮除方式，其內仍可能
    殘留微量毒品，應整體視為毒品，併予宣告沒收銷燬。
據上論斷，應依刑事訴訟法第273 條之1 第1 項、第299 條第1
項前段、第310 條之2 、第454 條第2 項，刑法第11條前段，毒
品危害防制條例第11條第4 項、第18條第1 項前段，刑法第47條
第1 項，判決如主文。
本案經檢察官黃秀敏提起公訴，檢察官陳思荔到庭執行職務。
中　　華　　民　　國　 109　　年　　3 　　月　　26　　日
                  刑事第七庭  法  官  賴鵬年
以上正本證明與原本無異。
如不服本判決應於收受送達後20日內向本院提出上訴書狀，並應
敘述具體理由；其未敘述上訴理由者，應於上訴期間屆滿後20日
內向本院補提理由書（均須按他造當事人之人數附繕本）「切勿
逕送上級法院」。
                              書記官  徐鶯尹 
中　　華　　民　　國　 109　　年　　3 　　月　　27　　日
附錄本案論罪科刑法條全文：
毒品危害防制條例第11條
持有第一級毒品者，處 3 年以下有期徒刑、拘役或新臺幣 5 萬
元以下罰金。
持有第二級毒品者，處 2 年以下有期徒刑、拘役或新臺幣 3 萬
元以下罰金。
持有第一級毒品純質淨重十公克以上者，處 1 年以上 7 年以下
有期徒刑，得併科新臺幣 1 百萬元以下罰金。
持有第二級毒品純質淨重二十公克以上者，處 6 月以上 5 年以
下有期徒刑，得併科新臺幣 70 萬元以下罰金。
持有第三級毒品純質淨重二十公克以上者，處 3 年以下有期徒
刑，得併科新臺幣 30 萬元以下罰金。
持有第四級毒品純質淨重二十公克以上者，處 1 年以下有期徒
刑，得併科新臺幣 10 萬元以下罰金。
持有專供製造或施用第一級、第二級毒品之器具者，處 1 年以
下有期徒刑、拘役或新臺幣 1 萬元以下罰金。
附表：
編號 名稱及數量 重量及純度 毒品成分 1 白色微黃結晶2 袋 驗前毛重37.348公克，淨重34.734公克，鑑驗取用0.0732公克，驗餘淨重34.6608 公克，純度82.1％，純質淨重28.5166 公克 經鑑驗含第二級毒品甲基安非他命成分 2 米白色結晶及細結晶1 袋 驗前毛重29.23 公克，淨重28.161公克，鑑驗取用0.0415公克，驗餘淨重28.1195 公克，純度99.9％，純質淨重28.1328公克 經鑑驗含第二級毒品甲基安非他命成分 3 吸食器1 組 （內殘留甲基安非他命量微無法秤重） 經乙醇沖洗，檢出第二級毒品甲基安非他命成分